【裁判字號】    89,上訴,3845
【裁判日期】    900629
【裁判案由】    公共危險
【裁判全文】
臺灣高等法院刑事判決                          八十九年度上訴字第三八四五號
    上  訴  人  臺灣桃園地方法院檢察署檢察官
    被      告  甲○○
    指定辯護人  戊○○
右上訴人因被告公共危險案件，不服臺灣桃園地方法院八十九年度易字第七九一號，
中華民國八十九年九月二十二日第一審判決（起訴案號：臺灣桃園地方法院檢察署八
十九年度偵字第一五八一號）提起上訴，本院判決如左：
        主  文
原判決撤銷。
甲○○放火燒燬他人之輕機車、自行車及攤販架等物，處有期徒刑貳年，緩刑伍年。
        事  實
一、甲○○於民國八十三年間，曾有賭博罪前科，經臺灣新竹地方法院判處罰金在案
    。八十八年十一月六日凌晨二時三十分許，酒後在桃園縣中壢市○○路五十四巷
    二十三號前，因嫌服務態度不佳，拒絕付帳而與酒店老闆丁○○發生爭吵，並與
    丁○○發生拉扯，嗣為附近人數不詳之不詳人士毆打，被告甲○○心有不甘，竟
    在上址前將丁○○停放在門口之ＴＺＦ—一七九號輕機車推倒，拔下機車上之油
    管，以報紙點燃機車內之汽油，以此方式放火燒燬丁○○之輕機車、不詳姓名所
    有之自行車及攤販架等物，並燻黑桃園縣中壢市○○路五十四巷十九、二十三號
    等住宅牆壁，致生公共危險。
二、案經桃園縣警局中壢分局報請臺灣桃園地方法院檢察署檢察官偵查起訴。
        理  由
一、訊據被告甲○○矢口否認有上揭放火之行為，辯稱：伊與丁○○爭執後即離開至
    離案發地點約一、二百公尺處之中原路上，嗣警員接獲報案有人打架前來處理，
    伊於接受警員盤查約十餘分鐘後，才發生火災，伊並未縱火云云。
二、經查：
（一）、右揭事實，業據證人丙○○迭於警訊時、偵查中、原審審理時及本院調查時
        證述明確，並有照片、警員乙○○繪製之現場圖、桃園縣消防局八十八年四
        月二十一日桃消字第０二九八六號函暨所附之火災原因調查報告書及本院至
        現場履勘之刑事勘驗筆錄等附卷可稽。
（二）、又被告與小吃店老闆丁○○於八十八年十一月六日凌晨二時三十分許，因付
        帳糾紛而起爭執，雙方互訴有遭對方傷害等情，亦據被害人丁○○陳明在卷
        ，復為被告所不爭執，核與證人即被告友人邱順忠證述之情節相符，堪信本
    件因被告與小吃店老闆丁○○糾紛後，挾怨放火泄恨。
（三）、雖證人邱順忠於警訊時及原審審理時證稱：被告與小吃店老闆丁○○因付帳
        糾紛爭執後，伊即將被告拉至中原路上，約十餘分鐘（於警訊時則稱約五分
        鐘）後警察接獲有人報案即到場盤問，盤問約十餘分鐘左右，才發生火警，
        在盤問中被告甲○○也有在場等情（見偵查卷第二十頁、原審八十九年四月
        二十五日審理筆錄）。證人即當時到場處理之警員乙○○結證稱：「（火災
        時是否在現場附近？）有，當時在中原路上處理時，過沒多久下面的巷子就
        有人喊失火了，當時我在中原路上盤查向我報案的人，看他們的證件，問他
        們是誰打的，還在盤查當中約十分鐘就發生火災」、「（盤查時被告是否在
        場？）是被告及他的朋友四、五人，不是店家的人，失火後我有下去看，順
        便叫被告指認是誰打他」、「（盤查當中有無空檔讓被告下去放火？）無，
        他都在場」等語（見本院八十九年十二月十四日調查及原審八十九年五月十
        六日審理筆錄），及「從被告報案被打到我到達大約有五分鐘，我到達後被
        告是在中原路上，我到達後下面才有人喊發生火警，盤查中被告都是跟我在
        一起」等語（見本院八十九年十二月十四日調查及原審八十九年七月十日審
        理筆錄）。然被告於原審則稱：「二點半左右離開，有七、八分醉，對服務
        不滿，買單時與老闆娘起爭執，另外三朋友：：先走，大約爭執十幾分鐘，
        從結帳到結束大約一、二十分鐘」等語（見原審卷第十二頁至第十三頁筆錄
        ）；而依桃園縣消防局八十八年四月二十一日桃消字第０二九八六號函及所
        附之火災原因調查報告書所載，此次火災發生於當日凌晨二時四十五分，桃
        園縣消防局中壢消防隊於二時五十一分到達，而到達時火勢業經民眾使用滅
        火器撲滅等情，有該函及隨函檢附之火災原因調查報告書各一份在卷可考，
        似火勢燃燒時間不及六分鐘，彼等所供述之時間互相齟齵，與前開桃園縣消
        防局八十八年四月二十一日桃消字第０二九八六號函及所附之火災原因調查
        報告書所載發生火災時間亦有誤差，則證人邱順忠及乙○○所陳，尚無從採
        為有利於被告之認定。按火災發生地點距被告既與邱順忠等友人接受警員乙○○盤查之中原路，走路路程未逾五分鐘（此經本院至現場堪驗屬實），被
        告自行報案受到毆打，放火後，再折回中原路，嗣為接獲其報案之員警乙○○盤檢，旋因證人丙○○及鄰居呼叫失火暨共同救火，迨中原路上之員警發
        現火災，已五或十餘分鐘，非無可能
（四）、末查桃園縣中壢市○○路五十四巷十九、二十三號等住宅牆壁，雖因被告之
        前開行為所波及，致均經燻黑，然其尚未燒燬，尚非犯罪行為，應併予敘明
        。本件事證明確，被告犯行，洵堪認定。
三、核被告所為，係犯刑法第一百七十五條第一項之公共危險罪。原原審不察，遽為
    被告無罪之判決，尚有未洽，公訴人上訴指摘原判決此部分不當，為有理由，自
    應由本院予以撤銷改判。爰審酌被告甲○○於八十三年間，曾有賭博罪前科，經
    臺灣新竹地方法院判處罰金在案，有本院被告全國前案紀錄表乙件在卷可考，素
    行非佳，並審酌其犯罪之動機，學識等一切情狀，處如主文第二項所示之刑。
四、末查被告前未曾受有期徒刑以上刑之宣告如前述，其因酒後與小吃店負責人丁○○為付帳之事發生爭執，並遭人毆打，心有不甘，而放火燒燬丁○○等所有之機
    車等物洩恨，尚非無故任意縱火，經此偵審程序之進行，當知教訓，有所警惕而
    無再犯之虞，本院認其所宣告之刑，以暫不執行為適當，因依刑法第七十四條第
    一款規定，予以宣告緩刑五年，以啟自新。
五、公訴意旨另以：被告甲○○於前揭時地將丁○○停放在門口之ＴＺＦ—一七九號
    輕機車推倒，拔下機車上之油管，以報紙點燃機車內之汽油，以此方式放火燒燬
    現供人使用之住宅，致該現有人住之十九、二十三號等住宅牆壁燒燬，致生公共
    危險，經鄰居發現後報警查獲始未釀成災害。因認被告甲○○另涉犯刑法第一百
    七十三條第一項、第三項之公共危險罪嫌云云。惟查本件公訴人認被告另涉犯刑
    法第一百七十三條第一項、第三項之公共危險罪嫌。無非以證人丙○○之證述，
    及現場照片附卷為其論據，惟查訊據被告甲○○矢口否認有上揭放火燒燬現供人
    使用之住宅，致該現有人住之十九、二十三號等住宅牆壁燒燬之行為。經查：經
    檢視卷附照片，桃園縣中壢市○○路五十四巷十九、二十三號等住宅牆壁，固均
    經燻黑，然並無經放火燃燒之情形，且被告甲○○於前揭時地將丁○○停放在門
    口之ＴＺＦ—一七九號輕機車推倒，拔下機車上之油管，以報紙點燃機車內之汽
    油，燒燬他人之輕機車、自行車及攤販架等物固屬事實如前所述，惟並無證據足
    資證明渠有放火燒燬現供人使用之住宅之犯意及行為，就此部分，本應為其無罪
    之判決，惟公訴人認此部分與前揭判決有罪部分係一行為觸犯罪名，為想像競合
    犯，爰不另為無罪之諭知。
本案經檢察官郭啟東到庭執行職務。
中    華    民    國    九十    年      六          月    二十九        日
                              臺灣高等法院刑事第二十一庭
                                  審判長法  官  葉  騰  瑞
                                        法  官  黃  國  忠
                                        法  官  江  國  華
右正本證明與原本無異。
如不服本判決應於收受送達後十日內向本院提出上訴書狀，其未敘述上訴之理由者並
得於提起上訴後十日內向本院補提理由書（均須按他造當事人之人數附繕本）。
                                        書記官  吳  碧  玲
中      華      民      國    九十    年      七    月          五      日
附錄：本案論罪科刑法條全文
刑法第一百七十五條第一項
放火燒燬前二條以外之他人所有物，至生公共危險者，處一年以上、七年以下有期徒
刑。


司法院資訊處製作；財團法人民間司法改革基金會備份。
